臺灣高等法院民事判決　　　　　　 99年度重上更(一)字第111號
上　訴　人　新北市政府（即臺北縣瑞芳鎮公所之承受訴訟人）
法定代理人　朱立倫
訴訟代理人　黃鈺華律師
　　　　　　陳威智律師
被 上訴 人　潤碁營造股份有限公司
法定代理人　張致賢
被 上訴 人　林素卿
共　　 同
訴訟代理人　陳清進律師
　　　　　　蔣彥威律師
　　　　　　歐家佑律師
參　加　人　雙全營造工程股份有限公司
法定代理人　張維興
上列當事人間請求確認債權存在等事件，上訴人對於中華民國98
年9月7日臺灣基隆地方法院96年度重訴字第43號第一審判決提起
上訴，經最高法院第一次發回，本院於100年7月19日言詞辯論終
結，判決如下：
    主      文
上訴駁回。
第二審及發回前第三審訴訟費用均由上訴人負擔。
    事實及理由
一、本件上訴人原為臺北縣瑞芳鎮公所，訴訟程序進行中於民國
    （下同）99年12月25日改制為新北市瑞芳區公所，同日並由
    新北市政府接任其所有事務，茲據新北市政府暨其法定代理
    人朱立倫聲明承受訴訟，應予准許，先予敘明。
二、被上訴人主張：
(一)、參加人雙全營造工程股份有限公司 (下稱雙全公司）為伊等
    之債務人，其中被上訴人潤碁營造股份有限公司 (下稱潤碁
    公司）之債權額為新臺幣（下同）700萬3,039元、被上訴人
    林素卿之債權額為 110萬元，伊等為求償債權，乃聲請原法
    院執行雙全公司對上訴人享有之工程款債權，並經原法院發
    執行命令在案，上訴人於收受執行命令後，具狀聲明異議，
    伊等乃依強制執行法第120條第2項之規定，提起本件訴訟。
    惟原法院民事執行處於本件訴訟繫屬後，又於97年 2月12日
    對上訴人另發支付轉給命令，命上訴人應將上開工程款702
    萬9,317元交付原法院民事執行處，詎上訴人竟聲明異議，
    拒不交付等情，爰求為命上訴人應將702萬9,317元交付原法
    院民事執行處之判決。
(二)、另雙全公司承攬上訴人工程而對於上訴人享有之債權，除上
    開已為上訴人依原法院執行命令而扣押之工程估驗款 702萬
    9,317 元外，於承攬關係告一段落之後，尚有「工程保留款
    」與「履約保證金」（合計1,273萬6,201元）之債權存在，
    雙全公司乃訴請上訴人給付工程保留款與履約保證金（合計
    1,273萬6,201元），並經原法院90年重訴字第 137號損害賠
    償事件判決判定雙全公司之請求為有理由，上訴人不服，乃
    向本院提起上訴，由本院以92年度重上字第 515號審理，訴
    訟程序中，上訴人與雙全公司就起訴請求之「工程保留款與
    履約保證金」達成訴訟上和解，同意給付雙全公司1,140 萬
    8,143 元，該事件之訴訟標的，係雙全公司對上訴人享有之
    「工程保留款與履約保證金債權」，且上訴人與雙全公司於
    前揭訴訟程序中達成訴訟上和解之範圍與標的，亦僅為「工
    程保留款與履約保證金債權」，不包括被上訴人等請求扣押
    之第8期及第9期工程估驗款債權，故上訴人聲明異議狀指稱
    因雙全公司與上訴人業於本院92年度重上字第 515號達成訴
    訟上和解，認定雙全公司已對上訴人不再享有債權乙節，顯
    然與事實有違。因上訴人就雙全公司享有之第8期及第9期之
    工程估驗款共702萬9,317元，為原法院扣押命令之效力所及
    ，而未對雙全公司給付，故雙全公司對上訴人確實仍享有該
    筆工程款債權，上訴人卻誤將前述已和解之「工程保留款與
    履約保證金」之案件，與原法院受債權人請求而查封雙全公
    司之「第8期、第9期工程估驗款」混為一談，主張雙全公司
    對上訴人已無債權存在，顯屬無據。雙全公司對上訴人仍然
    享有第8期、第9期，共計702萬9,317元工程估驗款存在，且
    該債權現仍為原法院扣押命令之效力所及，應作為被上訴人
    等取償債權之標的。且雙全公司之另案債權人中國石油股份
    有限公司（下稱中油公司）亦曾聲請原法院於698萬453元及
    執行費用4萬8,864元（合計702萬9,317元）之範圍內，就雙
    全公司對上訴人享有之工程款債權為假扣押，經原法院核發
    88年度執全字第 410號執行命令在案。上訴人於接獲原法院
    執行命令後，並未提出異議，而係覆函原法院：已依前揭執
    行命令於雙全公司可得領取之第8期工程估驗款中扣得615萬
    7,254元，不足之87萬2,063元，則於第 9期工程估驗款中再
    為扣押，顯見上訴人已承認雙全公司就第8期及第9期之工程
    估驗款對上訴人確實享有至少702萬9,317元之債權。第因系
    爭工程契約並未終止，其工程款請求權之消滅時效應以完工
    驗收時即95年 3月24日為基準時點，故其請求權時效尚未完
    成，縱認上開工程款請求權時效業已完成，惟上訴人明知時
    效已經完成，仍於95年 3月24日辦理驗收，亦屬拋棄時效利
    益之意思表示，依最高法院50年台上字第2868號判例，上訴
    人自不得再以時效完成拒絕給付，本件上訴人無非係單以時
    效已經完成為理由，提起本件上訴，實無理由。
三、上訴人則以下列情詞，資為抗辯：
(一)、本件工程契約係屬承攬契約，雙方當事人之意思重在雙全公
    司承攬工作之完成，而非工作物財產權之移轉，故本件工程
    契約係屬承攬契約，雙全公司請求承攬報酬之消滅時效，自
    應適用民法第127條第7款規定為 2年。又本件工程契約係單
    純之承攬契約，並無不動產買賣之內涵，與不動產買賣承攬
    係「買賣不動產」與「承攬」之混合契約，二者性質上截然
    不同。故雙全公司主張本件工程契約係工作物供給契約以及
    不動產買賣承攬，認報酬請求權應按民法第 125條規定消滅
    時效為15年，顯無依據。故系爭工程契約既屬單純之承攬契
    約，本件第8、9期工程款債權應係承攬報酬請求權，依民法
    第127條第7款規定，適用2年短期消滅時效，要屬無疑。
(二)、系爭第8、9期工程款債權之消滅時效應自「工程估驗計價時
    」（88年8月2日、88年9月2日）起算：按民法第 128條前段
    規定，消滅時效，自請求權可行使時起算，而民法第 490條
    及第505條第1項有關承攬報酬應於工作完成時給付之規定，
    並不具強制性，若當事人間另有合意，自不受此規定之限制
    ，此為本件最高法院99年度台上字第1252號判決發回更審意
    旨。查系爭工程契約第21條第 3項約定「工程款經縣府核撥
    後每15日乙方應以書面申請，經甲方核實給付該期內完成之
    工程款百分之九十，其餘俟全部工程完工並經正式驗收合格
    後一次付清」、第24條第 1項約定「甲方有按期付款之義務
    ，如每期付款超過上開各條規定 7日以上，致乙方遭受損失
    ，應由甲方賠償之」，系爭工程招標時之「臺北縣各機關營
    繕工程投標須知補充說明(一)」第 4條第(二)項就系爭工程之付
    款辦法亦明定「開工後每15天估驗一次付給該期間內完成工
    程價值之九成工程款」，可知雙全公司就系爭工程契約各期
    工程款得按月就已完工之部分，以書面向上訴人申請計價，
    上訴人亦有按期付款之義務，若有遲延並應負賠償之責，亦
    即上訴人與雙全公司就系爭工程契約之工程款已有按期就已
    完成之工程支付報酬之約定，排除民法第490條及第505條第
    1 項規定之適用，而非必俟全部工程完工驗收後，始得請求
    。是系爭第8、9期工程款既已分別於88年8月2日、88年9月2
    日計價完成，雙全公司已得向上訴人請求，是依民法第 128
    條前段規定，系爭債權已處於可行使之狀態，時效即應自88
    年8月2日及88年9月2日起算。
(三)、至伊於93年5月6日回覆原法院民事執行處93年度執字第3100
    號執行命令之聲明異議函中，雖表示本件工程估驗款應為墊
    款性質，也非全額給付，其餘額在完工後決算時始結清云云
    ，乃係考量雙全公司尚未全部完工，不確定是否會無法完工
    而產生逾期罰款之問題，及再行招標之差價損失，故須等完
    工驗收時始行確定；係因雙全公司產生問題之應變措施，類
    似民法上之不安抗辯，並無變更工程款估驗款給付條件之效
    力。且上開異議狀係向原法院為之，對雙全公司並不發生意
    思表示通知之效力，雙全公司自無從承諾付款條件之變更。
    故雙全公司據此主張伊自認系爭契約之工程款債權請求權應
    自驗收完畢時起算云云，顯屬無稽。
(四)、退萬步言，系爭第8、9期工程款債權，至遲亦應於系爭工程
    契約經參加人雙全公司於90年10月16日發函終止時，起算 2
    年消滅時效，系爭債權之消滅時效業已完成，上訴人自得主
    張時效抗辯：依最高法院73年台上字第4477號判決意旨「…
    如謂上訴人就契約終止前已完成工作之報酬請求權，不因契
    約終止而消滅，則其報酬請求權於契約終止時始得行使…。
    」。復按系爭工程契約第14條關於工程終止之約定：「甲方
    認為工程有終止之必要時，得終止契約，…，其已完成工程
    ，及已進場材料，由甲方核實給價。倘因此而使乙方受損害
    時，甲方應予補償。」第25條第(二)項約定：「依據前項終止
    合約時，已完成工程部份經過檢查合格者，為甲方所有，甲
    方應按合約單價於終止合約10天內付乙方承包金額。」第26
    條關於乙方（即雙全公司）之終止合約權約定：「甲方有左
    列情事之一者，乙方得終止本合約，甲方必須賠償所受一切
    損失：…。」依旨揭最高法院判決及系爭工程契約之相關約
    定，可知倘系爭工程契約一經終止者（無論係上訴人終止或
    雙全公司終止），雙全公司即得於終止時向上訴人請求一切
    尚未給付之工程款或損害賠償，此時 2年消滅時效即行起算
    ，則其請求權消滅時效自已完成，極為明確。
(五)、原審為上訴人敗訴之判決，殊難甘服，爰提起上訴，並於本
    院上訴聲明：1.原判決廢棄。2.被上訴人於第一審之訴駁回
    。
四、參加人雙全公司經合法通知，既未於準備程序或言詞辯論程
    序到庭，亦未提出任何書狀作何聲明或陳述。
五、本件依民事訴訟法第463條準用第270條之1第1項第 3款規定
    協議簡化爭點，兩造同意簡化爭點如下：
(一)、兩造不爭執事項：
１、中油公司曾於88年間聲請原法院以88年度執全字第 410號扣
    押「雙全公司對於上訴人之工程款債權」，上訴人函覆已扣
    押系爭工程第 8期估驗款615萬7,254元，不足部分於系爭工
    程第 9期估驗款中扣押，結果共扣得第8期及第9期估驗款計
    702萬9,317元。
２、雙全公司曾為請求上訴人給付除上開經原法院假扣押之估驗
    款以外之工程款，對上訴人提起訴訟（即原法院90年度重訴
    字第 137號），經原法院判決上訴人敗訴而於上訴人提起上
    訴（即本院92年度重上字第515號）後，於95年4月19日在本
    院成立訴訟上和解，上訴人同意給付雙全公司共1,040萬8,1
    43元。
３、被上訴人等於96年間以對於雙全公司有金錢債權未獲清償，
    聲請原法院調卷執行「雙全公司對於上訴人之702萬9,317元
    工程款債權」，並經原法院民事執行處於96年 7月26日重複
    發「扣押命令」；上訴人於收受執行命令後，隨即於96年 8
    月 7日具狀聲明異議，而原法院則於96年8月8日通知被上訴
    人應於收受通知後10日內提起訴訟；被上訴人乃依強制執行
    法第120條第2項之規定，遵期於96年 8月20日提起本件訴訟
    ，請求判決「確認第三人雙全公司對於上訴人享有702萬9,3
    17元之工程款債權。」
４、嗣原法院於97年 2月12日改發「支付轉給命令」，命上訴人
    應將已經原法院扣押之「雙全公司對於上訴人之702萬9,317
    元工程款」支付原法院民事執行處，以便分配；上訴人於收
    受執行命令後，亦隨即於97年 2月26日具狀聲明異議，而原
    法院民事執行處則又於97年3月3日通知被上訴人應於收受通
    知後10日內提起訴訟；被上訴人因已經起訴（即上開確認之
    訴），乃依民事訴訟法第255條第1項第 4款規定（即因情事
    變更而以他項聲明代最初之聲明），以情事變更為由，將原
    提起之訴訟變更聲明為「上訴人應將702萬9,317元交付原法
    院民事執行處」，並向原法院民事執行處為起訴之證明（即
    提出民事變更訴之聲明狀影本1件）。
５、臺北縣瑞芳鎮公所於95年3月24日下午2時就系爭工程所為之
    正式驗收記錄 (如原審卷(一)第86頁)為真正。
    以上事實為兩造所不爭執，並有執行命令、臺北縣瑞芳鎮公
    所函、原法院90年度重訴字第 137號民事判決、本院92年度
    重上字第 515號和解筆錄、聲明異議狀、執行處通知、變更
    訴之聲明狀、驗收紀錄等在卷可稽（見原審卷(一)第 8至27頁
    、第86頁、第106頁、第107頁、第196至203頁、第210至211
    頁），堪認為真實。
(二)、兩造爭執事項：
    被上訴人主張：參加人雙全公司為伊等之債務人，其中被上
    訴人潤碁公司之債權額為700萬3,039元、被上訴人林素卿之
    債權額為 110萬元，伊等為求償債權，乃聲請原法院執行雙
    全公司對上訴人享有之工程款債權，並經原法院發執行命令
    在案，上訴人於收受執行命令後，具狀聲明異議，伊乃依強
    制執行法第120條第2項之規定，提起本件訴訟。惟原法院民
    事執行處於本件訴訟繫屬後，又於97年 2月12日對上訴人另
    發支付轉給命令，命上訴人將上開工程款702萬9,317元交付
    原法院民事執行處，詎上訴人竟聲明異議，拒不交付等情，
    爰求為命上訴人應將702萬9,317元交付原法院民事執行處之
    判決；上訴人則以雙全公司對伊之702萬9,317元工程款債權
    業已罹於2年之消滅時效期間，伊得拒絕給付云云 ，資為抗
    辯。是本件主要爭點在於雙全公司對上訴人之上開工程款債
    權，是否罹於 2年之消滅時效期間？上訴人拒絕給付是否有
    理由？
六、茲就兩造之爭點分述如下：
(一)、查雙全公司與上訴人於86年11月 5日就系爭工程所簽訂之契
    約，不論就其形式或實質內容觀之，均屬單純之承攬契約，
    並非具有承攬與買賣混合契約性質之「不動產買賣承攬」之
    「工作物供給契約」或「不動產製造物供給契約」，此觀諸
    雙全公司與上訴人於86年11月 5日就系爭工程所簽訂之系爭
    工程契約第 3條有關合約總價約定工程結算總價按照實際驗
    收數量計算之，及第21條付款辦法第 3項約定工程款經縣府
    核發後每十五日乙方應以書面申請，經甲方核實給付該期完
    成之工程款百分之九十，其餘俟全部工程完工並經正式驗收
    合格後一次付清等情自明，有雙全公司與上訴人於86年11月
    5 日就系爭工程所簽訂之契約影本在卷可稽（見原審卷一第
    117至124頁），顯見系爭工程契約意旨在於雙全公司為上訴
    人完成一定之工作，並由上訴人依工作完成程度比例給付報
    酬，係單純之承攬契約，應可認定。是被上訴人主張雙全公
    司與上訴人於86年11月 5日就系爭工程所簽訂之契約乃「工
    作物供給契約」（或「不動產製造物供給契約」），而非單
    純之承攬契約，並不可採，而上訴人所辯：系爭工程契約係
    屬「承攬契約」，雙方當事人之意思重在參加人承攬工作之
    完成，而非工作物財產權之移轉，故系爭工程契約係屬承攬
    契約，參加人請求承攬報酬之消滅時效期間，自應適用民法
    第127條第7款規定為 2年等語，則屬可採。是被上訴人主張
    民法第127條第7款所定承攬人之報酬，解釋上應不包括重大
    工程在內，故本件工程款請求權時效為15年云云，尚不足採
    。
(二)、次按「稱承攬者，謂當事人約定，一方為他方完成一定之工
    作，他方俟工作完成，給付報酬之契約。」民法第 490條規
    定有明文。又得請求承攬報酬的時點係工作交付時，工程於
    完成各期估驗的分期約定狀態，並不等於工作物已發生交付
    效果。而所謂交付，係將工作物交由他方占有的狀態，而工
    作物的交付時點應係驗收合格之時，是以工程縱經估驗計價
    ，並非表示工作物已交付完成，承攬報酬請求權的請求時點
    尚未屆至，既不能請求，自尚不能開始起算報酬請求權消滅
    時效。亦即承攬報酬給付之時期，須俟工作之完成，此即學
    者及工程界所謂「後付主義」。至工程實務上有按工程進度
    估驗付款，乃係對於承包商基於財務上融資所暫時支付之暫
    付款性質，於工程完工後辦理結算時，若發現估驗計價超估
    ，則需從承包商之相關款項中扣還或請求承包商繳還，故估
    驗付款並不發生承攬報酬已支付結算之結果。故承攬人雖可
    於各期請求定作人估驗計價，惟報酬請求權之消滅時效期間
    於估驗計價時尚不能起算，而應自工程完工驗收後始行起算
    。但當事人若約定，承攬人於完成特定部分之工作時，即得
    請求該特定部分之報酬者，本於契約自由之原則，該約定對
    契約之當事人即有其拘束力，承攬人就該特定部分之報酬請
    求權之時效期間，亦應自該特定部分得為請求之時起，個別
    計算之，始符約定之本旨（參最高法院95年度台上字第1551
    號判決）。第因民法第 128條前段規定，消滅時效，自請求
    權可行使時起算，而民法第490條及第505條第 1項有關承攬
    報酬應於工作完成時給付之規定，並不具強制性，若當事人
    間另有合意，自不受此規定之限制。查系爭工程合約第24條
    (一)約定：甲方（即上訴人）有按期付款之義務，如每期付款
    超過上開各條規定 7日以上，致乙方（即參加人）遭受損失
    ，應由甲方賠償之（見原審卷(一)第 121頁）。即每期工程款
    經縣府核發後每15日參加人應以書面申請，經上訴人核實給
    付該期完成之工程款百分之九十，其餘俟全部工程完工並經
    正式驗收合格後一次付清（工程合約第21條），上訴人亦有
    按期付款之義務，若有遲延並應負賠償之責。則上訴人與參
    加人已就付款方式另有約定，即每期工程款經縣府核發後每
    15日參加人應以書面申請，經上訴人核實給付該期完成之工
    程款百分之九十，其餘俟全部工程完工並經正式驗收合格後
    一次付清，非必俟全部工程完工驗收後，始得請求，自可認
    定。而系爭第8、9期工程款已分別於88年8月2日、88年9月2
    日計價完成，此有上訴人提出為被上訴人所不爭執之工程估
    驗單在卷可證（見原審卷(一)第125至142頁、本院更(一)卷第25
    至34頁），此時雙全公司即得向上訴人為請求，其請求權 2
    年時效期間應自此時起算，上訴人此部分抗辯，自屬可採。
    是系爭第8、9期工程款於88年8月2日、88年9月2日起算 2年
    請求權時效期間，迄至90年8月2日及90年9月2日即已完成，
    亦可認定。至被上訴人主張上訴人於93年5月6日於訴外人中
    油公司就參加人對上訴人之工程款債權為強制執行時（原法
    院93年執字第3100號），上訴人所提出之民事聲明異議狀亦
    係主張：「承攬人之承攬報酬應於『工程完成時』始發生。
    本案債務人（即雙全公司）與聲明人（即上訴人）之承攬契
    約雖約定依據工作進度估驗付款，惟此一給付應為墊款性質
    ，也非全額給付，其餘額在完工後決算時始結清，因此其報
    酬的消滅時效的計算應以驗收完畢時起算，即承攬報酬之債
    權係發生於驗收完畢之日，故消滅時效亦係自驗收完畢時起
    算。」等語，則本件工程款請求權之消滅時效起算，應以「
    完工驗收時」即95年 3月24日為基準始點云云，因上訴人於
    另案之主張於本件應無拘束之效力，是被上訴人此部分主張
    ，尚不足採。
(三)、次按債務人於時效完成後所為之承認，固無中斷時效之可言
    ，然既明知時效完成之事實而仍為承認行為，自屬拋棄時效
    利益之默示意思表示，且時效完成之利益一經拋棄，即恢復
    時效完成前狀態，債務人顯不得再以時效業經完成拒絕給付
    （最高法院50年台上字第2868號判例參照）。本件系爭第 8
    、 9期工程款分別於88年8月2日及88年9月2日計價完成，此
    時雙全公司就系爭工程款即處於得請求上訴人給付之狀態，
    其請求權 2年消滅時效期間即自該時起算，迄至90年8月2日
    及90年9月2日其請求權消滅時效期間即為完成，有如前述。
    而上訴人明知系爭工程款請求權時效期間已於90年8月2日及
    90年9月2日完成，竟於95年 3月24日就系爭工程辦理正式驗
    收，此為上訴人所不爭執，並有上訴人95年 3月13日北縣瑞
    建字第0950003896號函影本及「台北縣瑞芳鎮公所正式驗收
    紀錄」影本各1件在卷可證（見原審卷(一)第 106、107頁），
    其辦理正式驗收，依系爭工程契約第19條及第21條約定，上
    訴人即應給付該工程款（見原審卷(一)第120、121頁），即上
    訴人就該工程款為承認，自屬拋棄時效利益之默示意思表示
    ，故參加人雙全公司之系爭工程款請求權消滅時效期間雖分
    別於90年8月2日及90年9月2日完成，但因上訴人於95年 3月
    24日就系爭工程辦理正式驗收，承認雙全公司系爭工程款請
    求權，依最高法院上開判例意旨，雙全公司即恢復時效完成
    前狀態。上訴人自不得再以時效業經完成而拒絕給付，被上
    訴人此部分主張，自屬可採。
(四)、上訴人雖辯稱其於95年3月24日所辦驗收 ，係為履行本院92
    年度重上字第515號訴訟上和解給付工程款之先行行為 ，並
    非系爭工程契約之合格驗收日，而該驗收係因契約終止後為
    返還雙全公司「履約保證金」，而應審計部要求所辦理，並
    非契約未終止前提下所為正常驗收程序云云，惟查上訴人對
    於前揭上訴人95年 3月13日北縣瑞建字第0950003896號函及
    95年 3月24日「台北縣瑞芳鎮公所正式驗收紀錄」均為真正
    並不爭執，且查上訴人所稱本院92年度重上字第 515號訴訟
    事件係於95年 4月19日始達成訴訟上和解，亦為上訴人所不
    爭執，並有和解筆錄影本可按（見原審卷(一)第13頁），然前
    揭第0950003896號函係於95年 3月13日發函，「台北縣瑞芳
    鎮公所正式驗收紀錄」則係於95年 3月24日所做成，均在上
    訴人與參加人於本院92年度重上字第 515號達成訴訟上和解
    之前，亦即上訴人於95年 3月24日辦理系爭工程正式驗收時
    ，上訴人尚未與參加人達成訴訟上和解，自無於95年 3月24
    日即「履行」95年 4月19日始成立訴訟上和解內容之理。至
    上訴人所云契約終止後為返還雙全公司「履約保證金」，而
    應審計部要求辦理上開驗收一節，第因雙全公司與上訴人間
    系爭工程契約是否合法終止，始終為雙方所爭執，而雙全公
    司對上訴人所提原法院90年度重訴字第 137號及本院92年度
    重上字第 515號損害賠償事件，亦將之列為兩造之爭點，但
    因該事件兩造成立訴訟上和解，故雙方就系爭工程契約是否
    終止，仍有爭議，何來「契約終止」？況上訴人亦未能提出
    審計部要求辦理驗收之證據，以為證明，上訴人此部分抗辯
    ，尚無足採。
七、綜上所述，原法院88年度執全字第0410號所扣押之雙全公司
    對上訴人之702萬9,317元工程款債權，其請求權時效分別於
    88年8月2日及88年9月2日起算2年，迄至90年8月2日及90年9
    月2日完成，但因上訴人於95年3月24日就系爭工程辦理正式
    驗收，承認雙全公司系爭工程款請求權，依最高法院50年台
    上字第2868號判例意旨，雙全公司即恢復時效完成前之狀態
    ，上訴人不得再以該工程款債權之給付請求權已罹於 2年之
    消滅時效期間而拒絕給付（上訴人承認該工程款債權存在，
    且對於其數額亦無爭議），亦即上訴人於經原法院民事執行
    處依強制執行法第115條第1項規定扣押該筆款項，或依同條
    第 2項發「支付轉給命令」，命上訴人將該筆款項支付原法
    院民事執行處時，上訴人並無「得對抗債務人（指執行債務
    人雙全公司）請求之事由」發生或存在，上訴人竟一再具狀
    聲明異議，不從原法院民事執行處之執行命令，將該筆經原
    法院扣押之702萬9,317元工程款支付原法院民事執行處，使
    被上訴人長期無法獲得清償。從而，被上訴人於原法院民事
    執行處通知其起訴後，遵期提起本件訴訟，依「支付轉給命
    令」意旨，請求判命上訴人應將經原法院扣押之702萬9,317
    元交付原法院民事執行處，以便分配，自屬正當，應予准許
    。原審因而為被上訴人勝訴之判決，核無不合。上訴意旨指
    摘原判決不當，求予廢棄改判，為無理由，應予駁回。
八、本件事證已臻明確，兩造關於時效是否中斷或不完成，及其
    餘攻防、舉證，核與本件判決結果不生影響，毋庸逐一論述
    ，併予敘明。
九、據上論結，本件上訴為無理由，依民事訴訟法第449條第1項
    、第78條，判決如主文。
中    華    民    國   100    年    8     月    16    日
                    民事第三庭
                        審判長法  官  林敬修
                              法  官  劉勝吉
                              法  官  張靜女
正本係照原本作成。
如不服本判決，應於收受送達後20日內向本院提出上訴書狀，其
未表明上訴理由者，應於提出上訴後20日內向本院補提理由書狀
（均須按他造當事人之人數附繕本）上訴時應提出委任律師或具
有律師資格之人之委任狀；委任有律師資格者，另應附具律師資
格證書及釋明委任人與受任人有民事訴訟法第466條之1第1項但
書或第2項（詳附註）所定關係之釋明文書影本。
中    華    民    國   100    年    8     月    16    日
                              書記官  林麗觀
附註：
民事訴訟法第466條之1（第1項、第2項）：
對於第二審判決上訴，上訴人應委任律師為訴訟代理人。但上訴
人或其他法定代理人具有律師資格者，不在此限。
上訴人之配偶、三親等內之血親、二親等內之姻親，或上訴人為
法人、中央或地方機關時，其所屬專任人員具有律師資格並經法
院認為適當者，亦得為第三審訴訟代理人。